臺灣臺中地方法院刑事判決
　　　　　　　　　　　　　　　　九十六年度易字第二一號
公　訴　人　臺灣臺中地方法院檢察署檢察官
被　　　告　乙○○
上列被告因侵占等案件，經檢察官提起公訴（九十五年度偵緝字
第一四一八號、第一四一九號），本院判決如下：
    主    文
乙○○意圖為自己不法之所有，而侵占自己持有他人之物，累犯
，處拘役伍拾日，如易科罰金，以銀元佰元即新臺幣玖佰元折
算壹日。
於變造之身分證影本上偽造之「鄭文榮」簽名壹枚，沒收。
    犯罪事實
一、乙○○（原名鄭昭榮，下同）曾於民國八十九年間因侵占案
    件，經臺灣高等法院判處有期徒刑五月確定，於九十年十二
    月二十一日執行完畢。其於九十一年九月一日前某時，因與
    委託其向張明欽催討債務事宜之甲○○相約於九十一年九月
    一日見面，為不欲讓他人知悉其真實姓名之情形下，竟基於
    變造身分證影本之犯意，在不詳處所，將其原姓名為鄭昭榮
    之身分證影印，復將該身分證影本上之「昭」字更改為「文
    」字後，再重行影印，而變造為鄭文榮名義之身分證影本。
    復於九十一年九月一日與甲○○見面時，交付上開變造之身
    分證影本給甲○○，表明其為「鄭文榮」，足以生損害於甲
    ○○與「鄭文榮」。而甲○○在與乙○○見面後，即交付債
    務人張明欽所簽發之面額新臺幣（下同）二十萬元之本票一
    張給乙○○，委託乙○○向張明欽催討債務，詎乙○○於九
    十一年九月底（二十幾日），在張明欽位於臺中市○區○○
    街一二六號住處樓下，向張明欽催討取得應交付給甲○○之
    六萬元後，竟意圖為自己不法之所有，將該六萬元據為己有
    ，並用於日常生活之開銷上。嗣因甲○○未獲乙○○與其聯
    絡，且避不見面，經打電話向張明欽查詢，始查知上情。
二、案經甲○○訴由臺灣臺中地方院檢察署檢察官偵查起訴暨檢
    察官當庭請求併案審理（行使變造特種文書部分）。
    理　　　由
一、訊據被告乙○○對於上揭事實坦承不諱，核與被害人甲○○
    於警詢、偵查中及本院審理時指訴之情節相符，並經證人張
    明欽於偵查中證述屬實，復有本票影本一份、委託書影本一
    份、存證信函正本一份、變造之身分證影本一份附於偵查卷
    可稽。查被告侵占應交付給被害人之六萬元，其有為自己不
    法所有之意圖。復按影本與原本可有相同之效果，如將原本
    予以影印後，將原本之部分內容竄改，重加影印，其與無制
    作權人將其原本竄改，作另一表示其意思者無異，應成立變
    造之罪名（最高法院七十二年度第十四次刑事庭會議決議意
    旨參照），故被告將其身分證影印，復將該身分證影本上之
    「昭」字更改為「文」字後，再重行影印，係屬變造身分證
    之行為，且足以生損害於甲○○與「鄭文榮」。被告之自白
    核與事實相符，事證明確，其犯行洵堪認定。
二、核被告所為，係犯刑法第三百三十五條第一項之侵占罪、第
    二百十六條行使第二百十二條之變造特種文書罪。被告變造
    身分證影本之低度行為，為其行使之高度行為所吸收，不另
    論罪。按行為後法律有變更者，適用行為時之法律；但行為
    後之法律有利於行為人者，適用最有利於行為人之法律，刑
    法第二條第一項定有明文；復按比較新舊法，應就罪刑有關
    之共犯、未遂犯、想像競合犯、牽連犯、連續犯、結合犯，
    以及累犯加重、自首減輕暨其他法定加減原因（如身分加減
    ）與加減例等一切情形，本於統一性及整體性原則，綜其全
    部罪刑之結果而為比較（最高法院九十五年五月二十三日第
    八次刑庭會議決議參照）。而本件經比較如下：
　　(一)、修正後之刑法刪除第五十五條關於牽連犯之規定，本件
  　　　被告所犯上開侵占罪與行使變造特種文書罪間，具有牽
　　　　連犯之關係，依修正前即行為時之規定，應從一重論以
  　　　侵占罪處斷；依修正後之刑法既已刪除牽連犯之規定，
    　　則所犯上述二罪應依數罪併罰之規定分論併罰。比較新
      　舊法之規定，應以修正前之規定有利於被告。
　　(二)、被告曾於八十九年間因侵占案件，經臺灣高等法院判處
  　　　有期徒刑五月確定，於九十年十二月二十一日執行完畢
    　　，有臺灣高等法院被告前案紀錄表及臺灣臺中地方法院
      　檢察署刑案資料查註紀錄表各一份在卷可按，其於五年
        以內故意再犯本件有期徒刑以上之罪，不論依修正前之
    　　刑法第四十七條，或修正後之刑法第四十七條第一項之
      　規定，均構成累犯，對被告而言並無有利或不利之情形
        ，自不生新舊法比較之問題，應逕依修正前刑法第四十
        七條，論以累犯，並加重其刑。
　　(三)、被告為本件犯罪行為時之刑法第四十一條第一項前段規
  　　　定：「犯最重本刑為五年以下有期徒刑以下之刑之罪，
    　　而受六個月以下有期徒刑或拘役之宣告，因身體、教育
      　、職業、家庭之關係或其他正當事由，執行顯有困難者
        ，得以一元以上三元以下折算一日，易科罰金。」，又
        被告行為時之易科罰金折算標準，修正前罰金罰鍰提高
        標準條例第二條前段（現已刪除）規定，就其原定數額
        提高為一百倍折算一日，則本件被告行為時之易科罰金
    　　折算標準，應以銀元三百元折算一日，經折算為新臺幣
    　  後，應以新臺幣九百元折算一日。惟新修正之刑法第四
        十一條第一項前段則規定：「犯最重本刑為五年以下有
        期徒刑以下之刑之罪，而受六個月以下有期徒刑或拘役
        之宣告者，得以新臺幣一千元、二千元或三千元折算一
        日，易科罰金。」，比較修正前後之易科罰金折算標準
        ，以九十五年七月一日修正公布施行前之規定，較有利
        於被告，則應依刑法第二條第一項前段，適用修正前刑
        法第四十一條第一項前段規定，定其折算標準。
　　(四)、復按刑法第三百三十五條第一項與第二百十二條均定有
  　　　罰金刑，依修正後刑法施行法增訂第一條之一規定：「
    　　（第一項）中華民國九十四年一月七日刑法修正施行後
      　，刑法分則編所定罰金之貨幣單位為新臺幣。（第二項
        ）九十四年一月七日刑法修正時，刑法分則編未修正之
        條文定有罰金者，自九十四年一月七日刑法修正施行後
        ，就其所定數額提高為三十倍。但七十二年六月二十六
        日至九十四年一月七日新增或修正之條文，就其所定數
        額提高為三倍」，及刑法第三十三條第五款修正為：「
        主刑之種類如下：五、罰金：新臺幣一千元以上，以百
        元計算之」等規定觀之，依修正前後之法律，所定罰金
        刑之最度額雖屬相同，然依被告行為時即修正前刑法第
        三十三條第五款規定之罰金最低額銀元一元，並提高十
        倍計算，前開罰金刑之最低額為銀元十元，即新臺幣三
        十元，較之修正後之新臺幣一千元為低。因此，比較上
        述修正前、後之刑罰法律，自應以被告行為時即修正前
        關於科處罰金刑之法律較有利於被告。
    經綜合比較後，以被告行為時即修正前刑法之規定有利於被
    告，自應一體適用修正前刑法之規定予以論處。故被告所犯
    侵占罪與行使變造特種文書罪間，有方法、結果之牽關係，
    應依修正前刑法第五十五條之規定從一重論以侵占罪處斷。
    被告行使變造特種文書之犯罪事實雖未據檢察官起訴，惟與
    已起訴其所犯侵占之犯罪事實間，具有修法前刑法之牽連犯
    裁判上一罪關係，為起訴效力所及，復經蒞庭檢察官請求併
    案審理，本院自得一併審理。查被告曾於八十九年間因侵占
    案件，經臺灣高等法院判處有期徒刑五月確定，於九十年十
    二月二十一日執行完畢，有臺灣高等法院被告前案紀錄表及
    臺灣臺中地方法院檢察署刑案資料查註紀錄表各一份在卷可
    按，其於五年以內故意再犯本件有期徒刑以上之罪，為累犯
    ，應依修正前刑法第四十七條之規定加重其刑。爰審酌被告
    犯罪之動機、目的、手段、其品行及智識程度、侵占之金額
    僅六萬元，所生之損害（所得）尚非重大、已與被害人達成
    和解，並於本案審理前已返還二萬五千元，且被害人已表明
    如被告確實依和解條件履行的話即不予告訴之意，此據被害
    人於本院審理時陳述明確、及被告犯後坦承犯行，且具有悔
    意等一切情狀，量處如主文所示之刑，並依修正前刑法第四
    十一條第一項前段之規定諭知易科罰金之折算標準。
三、被告於上開變造身分證影本上所偽造之「鄭文榮」簽名一枚
    ，應依刑法第二百十九條之規定宣告沒收。
據上論斷，應依刑事訴訟法第二百七十三條之一第一項、第二百
九十九條第一項前段，刑法第二條第一項前段、第三百三十五條
第一項、第二百十六條、第二百十二條、第二百十九條、修正前
刑法第五十五條、第四十七條、第四十一條第一項前段項，罰金
罰鍰提高標準條例第一條前段、修正前罰金罰鍰提高標準條例第
二條，判決如主文。
本案經檢察官李芳瑜到庭執行職務。
中　　華　　民　　國　　九十六　年　　一　月　　三十　日
                  刑事第八庭    法  官  簡源希
上為正本係照原本作成
如不服本判決，應於送達後十日內向本院提出上訴狀（須附繕
本），上訴於臺灣高等法院臺中分院。
                                書記官  張雅慧
中　　華　　民　　國　　九十六　年　　一　月　　三十　日
附錄論罪科刑法條：
刑法第三百三十五條第一項
　意圖為自己或第三人不法之所有，而侵占自己持有他人之物者
　，處五年以下有期徒刑、拘役或科或併科一千元以下罰金。
刑法第二百十二條
　偽造、變造護照、旅券、免許證、特許證及關於品行、能力服
  務或其他相類之證書、介紹書，足以生損害於公眾或他人者，
  處一年以下有期徒刑、拘役或三百元以下罰金。
刑法第二百十六條
　行使第二百十條至第二百十五條之文書者，依偽造、變造文書
  或登載不實事項或使登載不實事項之規定處斷。
